【裁判字號】    88,訴,923
【裁判日期】    890630
【裁判案由】    分割共有物
【裁判全文】
臺灣彰化地方法院民事判決  八十八年度訴字第九二三號
    原      告  Ｌ○○
                Ｋ○○
    右二人共同
    訴訟代理人  甲○○      住.
    被      告  巳○○      住.
                午○○      住.
                Ｊ○○      住.
                酉○○      住.
                宇○○      住.
                Ｉ○○      住.
                Ｇ○○      住.
                申○○      住.
                未○○      住.
                Ｃ○○      住.
                Ｂ○○      住.
                Ｆ○○      住.
                天○○      住.
                宙○○      住.
                Ａ○○      住.
                黃○○      住.
                戌○○      住.
                亥○○      住.
                Ｅ○○      住.
                辰○○      住.
                乙○○      住台北縣三重市○○○路二四四巷六九號五樓
                丑○○      住.
                地○○      住.
                卯○○      住.
                Ｄ○○      住.
                玄○○      住台北縣五股鄉○○里○○路○段一六五號
                寅○○      住.
    右二十七人共同
    訴訟代理人  Ｈ○○      住.
    被      告  董字山      住.
                丙○○      住.
                癸○○      住.
                庚○○      住.
                辛○○      住台北市○○區○○里○○路一三０號二樓
                己○○      住.
                丁○○      住台北市○○區○○里○○路二一八巷一四號
                戊○○      住台北縣板橋市○○里○○路二九０巷二二弄一之三
                              .
                子○○      住台北縣板橋市○○里○○路忠義巷三弄四十一號
                壬○○      住台北縣土城市○○里○○街二十四號五樓
右當事人間請求分割共有物事件，本院判決如左：
    主      文
兩造共有坐落彰化縣二水鄉○○段第六地號、地目建、面積零點陸伍參零公頃土地應
分割如附圖所示：編號１部分、面積零點零貳壹壹公頃，分歸被告巳○○所有；編號
２部分、面積零點零貳壹壹公頃，分歸被告午○○所有；編號３及２０部分、面積各
為零點零貳貳肆、零點零壹玖玖公頃，分歸被告Ｊ○○所有；編號４及２１部分、面
積各為零點零貳壹玖、零點零貳零肆公頃，分歸被告Ｉ○○所有；編號５、２２及２
５部分、面積各為零點零貳壹參、零點零壹玖零及零點零零貳零公頃，分歸被告Ｅ○○所有；編號６部分、面積零點零壹貳柒公頃，分歸原告Ｌ○○所有；編號７部分、
面積零點零壹貳柒公頃，分歸原告Ｋ○○所有；編號８部分、面積零點零零參陸公頃
，分歸告Ｄ○○所有；編號９部分、面積零點零零參陸公頃，分歸被告卯○○所有；
編號１０部分、面積零點零零柒貳公頃，分歸被告寅○○所有；編號１１及２３部分
、面積各為零點零零參陸、零點零壹零捌公頃，分歸被告申○○所有；編號１２及１
８部分、面積零點零零肆貳、零點零壹零貳公頃，分歸被告Ｇ○○所有；編號１３部
分、面積零點零壹肆肆公頃，分歸被告宙○○所有；編號１４部分、面積零點零壹肆
肆公頃，分歸被告黃○○所有；編號１５部分、面積零點零壹肆肆公頃，分歸被告Ａ
○○所有；編號１６部分、面積零點零零柒貳公頃，分歸被告Ｂ○○、天○○、Ｃ○○按其應有部分比例維持共有；編號１７部分、面積零點零壹貳零公頃，分歸被告戌
○○所有；編號１９部分、面積零點零貳柒捌公頃，分歸被告宇○○所有；編號２４
部分、面積零點零壹貳零公頃，分歸被告亥○○所有；編號２６部分、面積零點零零
貳肆公頃，分歸被告Ｆ○○所有；編號２７部分、面積零點零零柒貳公頃，分歸被告
玄○○所有；編號２８部分、面積零點零零柒貳公頃，分歸被告未○○所有；編號２
９部分、面積零點零零柒貳公頃，分歸被告地○○所有；編號３０部分、面積零點零
壹零捌公頃，分歸被告酉○○所有；編號３１部分、面積零點零零肆捌公頃，分歸被
告辰○○所有；編號３２部分、面積零點零零肆捌公頃，分歸被告董字山所有；編號
３３部分、面積零點零壹零捌公頃，分歸被告丑○○所有；編號３４部分、面積零點
零壹零捌公頃，分歸被告張元結所有；編號３５部分、面積零點零壹零捌公頃，分歸
被告乙○○所有；編號３６部分、面積零點零壹零捌公頃，分歸被告丙○○所有；編
號３７部分、面積零點零零柒貳公頃，分歸被告子○○所有；編號３８部分、面積零
點零零玖貳公頃，分歸被告辛○○所有；編號３９部分、面積零點零零貳零公頃，分
歸被告壬○○所有；編號４０部分、面積零點零零陸壹公頃，分歸被告戊○○所有；
編號４１部分、面積零點零零陸壹公頃，分歸被告丁○○所有；編號４２部分、面積
零點零零陸壹公頃，分歸被告庚○○所有；編號４３部分、面積零點零零陸壹公頃，
分歸被告己○○所有；編號４４部分、面積零點壹捌貳柒公頃，由兩造按原應有部分
比例維持共有。
訴訟費用由兩造按附表所示之應有部分比例負擔。
    事      實
甲、原告方面：
  一、聲明：求為判決如主文第一項所示。
  二、陳述：坐落彰化縣二水鄉○○段第六地號、地目建、面積零點六五三０公頃土
      地，為兩造所共有，兩造應有部分各如附表所示，系爭土地於共有人間並無物
      之使用目的不能分割或契約定有不分割之期限或不分割之特約，惟未能達成分
      割之協議，爰請求依附圖方案而為分割。
  三、證據：提出土地登記簿謄本、地籍圖謄本為證，並聲請勘測現埸。
乙、被告方面：
壹、巳○○、午○○、Ｊ○○、酉○○、宇○○、Ｉ○○、Ｇ○○、申○○、未○○
    、Ｃ○○、Ｂ○○、Ｆ○○、天○○、宙○○、Ａ○○、黃○○、戌○○、亥○○、Ｅ○○、辰○○、乙○○、丑○○、地○○、卯○○、Ｄ○○、玄○○、寅
    ○○：
  一、聲明：同意分割。
  二、陳述：同意附圖方案之分割方法。
貳、被告董字山、丙○○、癸○○、庚○○、辛○○、己○○、丁○○、戊○○、子
    ○○、壬○○：
    均未於言詞辯論期日到場，亦未提出書狀作何聲明或陳述。
    理      由
甲、程序方面：
    本件被告董字山、丙○○、癸○○、庚○○、辛○○、己○○、丁○○、戊○○
    、子○○、壬○○受合法通知，未於言詞辯論期日到場，核無民事訴訟法第三百
    八十六條各款所列情形，爰依原告聲請，由其一造辯論而為判決。
乙、得心證之理由
一、原告主張之事實，已據其提出與所述相符之土地登記簿謄本、地籍圖謄本為證，
    並經本院勘驗現場屬實，復囑託彰化縣田中地政事務所派員鑑測明確，製有勘驗
    筆錄及土地複丈成果圖附卷可稽，且為被告所不爭，應認原告主張為真實。
二、按共有物除因物之使用目的不能分割或共有人間契約訂有不分割之期限者外，各
    共有人，得隨時請求分割共有物，再共有物分割之方法，共有人不能協議決定者
    ，法院得因任何共有人之聲請，以原物分配或變價分配之，民法第八百二十三條
    第一項及第八百二十四條第二項規定甚明。本件系爭土地既合於判決分割之要件
    ，則原告本於土地共有人之分割請求權，訴請判決分割，於法自屬有據，應予准
    許。
三、查本件系爭土地，坐落彰化縣二水鄉○○段第六地號，地目屬建地，面積為零點
    六五三０公頃，地勢平坦，地形略呈長方形，土地四周均有既成道路可供通行，
    其上有兩造所興建使用之磚造平房或磚造樓房等情，業經本院會同彰化縣田中地
    政事務所派員勘測屬實，有勘驗筆錄及複丈成果圖可佐。又查本件業經原告及被
    告巳○○、午○○、Ｊ○○、酉○○、宇○○、Ｉ○○、Ｇ○○、申○○、未○○、Ｃ○○、Ｂ○○、Ｆ○○、天○○、宙○○、Ａ○○、黃○○、戌○○、亥
    ○○、Ｅ○○、辰○○、乙○○、丑○○、地○○、卯○○、Ｄ○○、玄○○、
    寅○○等同意，依附圖所示之分割方法為分割，其餘被告則未表示意見，而附圖
    方案所示之分割方法，將較具經濟價值之共有人宇○○、巳○○、黃○○、Ａ○○、Ｂ○○、戌○○、Ｇ○○等所有之磚造樓房予以保留，並依建物位置而為分
    割，其餘磚造平房均屬四合院式之老舊建築，經濟價值有限，且若遷就其位置而
    為分割，將影響各共有人分得土地之完整，不符地盡其用之原則，是不予保留。
    再查，依附圖分案之分割方法，各共有人分得之土地，地形均稱完整，土地中間
    並設一寬六米之道路，除便利出入外，使共有人所分得之部分，均能做建築使用
    ，至其中部分共有人因限於持分，致所分得之土地面寬過狹，惟其日後可與相鄰
    土地合併使用，對渠等亦無不利益之處。另如附圖編號４４部分，因供為道路使
    用，依其使用目的不能分割，應由兩造按原應有部分之比例維持共有。從而，本
    院審酌上情、共有人多數主觀意願與利益以及土地之有效利用等因素，於公平妥
    適之下，認以附圖方案所示之分割方法為適當。
四、本件被告等之行為，按當時之訴訟程序，為伸張或防衛權利所必要，爰命原告負
    擔一部分訴訟費用。
結論：本件原告之訴為有理由，依民事訴訟法第三百八十五條第一項前段、第七十八
條、第八十一條第二款、第八十五條第一項但書、第二項，判決如主文。
中      華      民      國    八十九    年      六      月      三十    日
                        台灣彰化地方法院民事第一庭
~B法      官  王義閔
右為正本係照原本作成。
如對本判決上訴，應於判決送達後二十日內向本院提出上訴狀。
~B法院書記官  林淑女
中      華      民      國    八十九    年      六      月      三十    日


司法院資訊處製作；財團法人民間司法改革基金會備份。
